【裁判字號】    98,交抗,746
【裁判日期】    980326
【裁判案由】    違反道路交通管理處罰條例
【裁判全文】
臺灣高等法院交通事件裁定             98年度交抗字第746號
抗告  人  交通部公路總局臺北區監理所板橋監理站
受處分人  甲○○
上列抗告人因受處分人違反道路交通管理處罰條例案件，不服台
灣板橋地方法院，中華民國97年7月31日所為裁定（97年度交聲
字第1596號），提起抗告，本院裁定如下：
    主  文
原裁定撤銷，發回台灣板橋地方法院。
    理  由
一、原處分意旨略以：受處分人甲○○（下稱受處分人）於民國
    （下同）九十四年十二月九日上午十一時十九分許，騎乘已
    註銷牌照之車號ＪＪＭ－七一三號普通重型機車，途經高雄
    市○○○○○路段時，因「闖紅燈」、「使用註銷牌照」等
    違規，經警逕行舉發，填具高雄市政府警察局九十四年十二
    月三十一日高市警交字第Ｂ00000000號舉發違反道
    路交通管理事件通知單，抗告人即交通部公路總局台北區監
    理所板橋監理站（下稱抗告人）於九十七年六月三日依道路
    交通管理處罰條例第五十三條第一項、第十二條第一項第四
    款、第十二條第二項等規定，裁處罰鍰新台幣一萬五千三百
    元。
二、異議意旨略以：受處分人已於九十三年十二月三日，將前開
    機車出售予台北縣新莊市○○路六一巷五之五號「協信機車
    行」黃進忠，惟黃進忠拒不辦理過戶，受處分人即於九十四
    年十月三日向板橋監理站辦理註銷牌照，並未於前開時地使
    用註銷牌照或闖紅燈，原處分應予撤銷等語。
三、原裁定以：
  (一)按汽車使用吊銷、註銷之牌照行駛者，處汽車所有人新台幣
    三千六百元以上一萬零八百元以下罰鍰，並禁止其行駛：又
    汽車駕駛人，行經有燈光號誌管制之交岔路口闖紅燈者，處
    新台幣一千八百元以上五千四百元以下罰鍰，道路交通管理
    處罰條例第十二條第一項第四款、第五十三條第一項固有明
    文。
  (二)受處分人前開所辯，業據其提出汽機車各項異動登記書、登
    報公告、機車買賣訂購書、黃進忠名片等件為證，核與台北
    區監理所板橋監理站車籍查詢資料上記載「車號ＪＪＭ－七
    一三號重型機車，車主甲○○，牌照狀態：拒不過戶註銷，
    變動日：九十四年十月三日」等情相符，受處分人主張該機
    車已出售予黃進忠，應可採信。
  (三)受處分人自八十八年一月十九日即遷入台北縣板橋市○○街
    現住處，有戶籍查詢資料附卷可稽，與本件舉發違規地點高
    雄市亦無地緣關係。
  (四)綜上所述，系爭ＪＪＭ－七一三號重型機車於前開時地，固
    有使用註銷之牌照行駛、闖紅燈等違規，惟受處分人於違規
    日二月以前即以買受人黃進忠拒不過戶為由辦理註銷，是其
    主張並非實際違規人等語，尚非無據。抗告人據以裁罰，尚
    有未洽，因認受處分人聲明異議為有理由，而將原處分撤銷
    ，另諭知受處分人不罰，固非無見。
四、惟按「本條例之處罰，受舉發違反道路交通管理事件之受處
    罰人，認為受舉發之違規行為應歸責他人者，應於舉發違反
    道路交通管理事件通知單應到案日期前，檢附相關證據及應
    歸責人相關證明文件，向處罰機關告知應歸責人，處罰機關
    應即另行通知應歸責人到案依法處理。逾期未依規定辦理者
    ，仍依本條例各該違反條款規定處罰。」道路交通管理處罰
    條例第八十五條第一項訂有明文。經查：受處分人主張其非
    上開違規行為之應歸責者，固應依上開規定，先檢附相關證
    據及應歸責人「相關證明文件」向抗告人即交通部公路總局
    台北區監理所板橋監理站告知應歸責人，並由抗告人另行通
    知應歸責人到案依法處理，以釐清受處分人所言是否真實，
    逾期未依規定辦理者，仍依前開條例各該違反條款規定處罰
    ，惟受處分人既已於九十五年一月十六日提出陳述書，內載
    應歸責人為黃進忠，雖抗告人於九十五年一月二十三日以北
    監板四字第０九五八一００二四九號函通知受處分人提供上
    開車輛拒不過戶者之身份證影本，有陳述書及抗告人前開函
    文在卷為憑，但受處分人仍主張黃進忠拒不提供身份證影本
    等語（見聲明異議狀第二頁），並於原審提出機車買賣訂購
    書及黃進忠名片為證，而衡情受處分人與黃進忠僅係買賣關
    係，是其未能留存或執有黃進忠之身份證影本，要屬當然，
    況其於陳述書已敘明應歸責人為黃進忠，嗣於原審亦已提供
    機車買賣訂購書及黃進忠名片等「相關證明文件」，即難謂
    其未盡前開義務而認逾期未依規定辦理。惟依前開規定，本
    件是否仍應由抗告人即北區監理所板橋監理站，另行通知應
    歸責人到案依法處理，釐清受處分人所言是否屬實，再行決
    定是否裁處受處分人，以期妥適，乃原裁定未查明前開事實
    ，遽以認定受處分人無使用註銷之牌照行駛、闖紅燈之違規
    ，而裁定不罰，殊嫌率斷。抗告人抗告意旨，執此指摘原裁
    定不當，尚非無據，自應由本院將原裁定撤銷，並發回原審
    法院另為適法之裁定。
據上論斷，應依道路交通管理處罰條例第八十九條，道路交通案
件處理辦法第二十六條，刑事訴訟法第四百十三條前段，裁定如
主文。
中    華    民    國    98    年    3     月    26    日
                  刑事第十七庭  審判長法  官  趙功恆
                                      法  官  陳憲裕
                                      法  官  高明哲
以上正本證明與原本無異。
不得再抗告。
                                      書記官  梁淑時
中    華    民    國    98    年    3     月    26    日


司法院資訊處製作；財團法人民間司法改革基金會備份。
